臺灣板橋地方法院刑事判決　　　　　　 95年度交訴字第126號
公　訴　人　臺灣板橋地方法院檢察署檢察官
被　　　告　戊○
上一被告之　周仕傑律師
選任辯護人　施竣中律師
被　　　告　丁○○
上列被告等因過失致死等案件，經檢察官提起公訴（95年度調偵
字第86號），本院判決如下：
    主  文
戊○從事業務之人，因業務上之過失致人於死，處有期徒刑貳年
。
戊○其餘被訴肇事逃逸部分無罪。
丁○○因過失致人於死，處有期徒刑伍月，如易科罰金，以銀元
佰元即新臺幣玖佰元折算壹日。
    事  實
一、戊○為新晟通運有限公司僱用之司機，係從事駕駛業務之人
    ，於民國94年11月16日上午6 時許，駕駛共有10車輪（前輪
    部位左右各1 輪計2 輪，後輪部位左右各4 輪計8 輪，即計
    有右後第1 外輪、右後第1 內輪〈均位於車身中央〉、右後
    第2 外輪、右後第2 內輪〈均位於車尾〉，其餘左後輪之敘
    述，同此類推〉）之車牌號碼GP─980 號油罐車，自中國石
    油股份有限公司煉製事業部桃園煉油廠儲運組第一灌裝工廠
    載滿9KL 之油量出發前往臺北縣樹林市，於同日上午7 時許
    沿臺北縣板橋市○○路○ 段往樹新路方向行駛，途經臺北縣
    板橋市○○路○ 段36巷5 之13號前，原應注意汽車行駛時，
    駕駛人應注意兩車併行之間隔，並隨時採取必要之安全措施
    ，而依當時天候晴、日間自然光線、路面狀態乾燥、無缺陷
    、無障礙物、視距良好各情，並無不能注意之情事，竟疏未
    注意前開規定，貿然向右偏駛，適有陳佳伶騎乘車牌號碼LL
    W-813 號重型機車，同向行駛於戊○所駕駛上開油罐車右後
    輪右方，因戊○所駕駛油罐車偏右行駛，致陳佳伶人車無法
    保持平衡，車身搖擺不定而煞車，此際，復有同向由丁○○
    所騎乘車牌號碼GCM-103 號重型機車駛於陳佳伶人車後方，
    原亦應注意車前狀況，隨時採取必要之安全措施，並與陳佳
    伶所騎乘前車之間，保持隨時可以煞停之距離，詎丁○○亦
    疏未注意及此，貿然前行，致其雖見陳佳伶所騎乘機車煞停
    ，然丁○○所騎乘機車車頭左側仍遽行撞擊陳佳伶騎乘機車
    後車尾，陳佳伶人車因之向左傾倒。而戊○明知由後視鏡所
    見與實際路況可能有若干差距，其是時併因前方車多而暫停
    於車道上，併自所駕駛油罐車右側後視鏡目擊油罐車右後側
    發生丁○○追撞陳佳伶人車，陳佳伶並向左側即油罐車右後
    方位傾倒之車禍事故，此際，戊○原應立即停駛，以免發生
    其後照鏡所見上情，實為陳佳伶車禍傾倒後，頭部已緊貼油
    罐車右後第1 外輪，若戊○所駕油罐車仍續前行，將致陳佳
    伶頭部因失去依靠，且重力向下遭油罐車右後第2 外輪輾過
    情事，惟戊○疏未注意及此，認陳佳伶人車倒地處與油罐車
    間，應尚存有相當距離因而起步繼續行駛，致油罐車右後第
    2 外輪碾壓陳佳伶頭、頸部、左肢體使之腦漿溢出、中樞神
    經休克而死亡。
二、案經陳佳伶之夫甲○○、陳佳伶之母庚○○訴由臺北縣政府
    警察局板橋分局報告臺灣板橋地方法院檢察署檢察官偵查起
    訴。
    理  由
壹、證據能力：
一、按被告以外之人於審判外之言詞或書面陳述，除法律有規定
    者外，不得作為證據，刑事訴訟法第159 條第1 項定有明文
    ，此即學理上所稱「傳聞證據排除法則」。又被告以外之人
    於審判外之陳述，雖不符同法第159 條之1 至第159 條之4
    之規定，而經當事人於審判程序同意作為證據，法院審酌該
    言詞陳述或書面陳述作成時之情況，認為適當者，亦得為證
    據。當事人、代理人或辯護人於法院調查證據時，知有第15
    9 條第1 項不得為證據之情形，而未於言詞辯論終結前聲明
    異議者，視為有前項之同意，此則據同法第159 條之5 規定
    甚明。而鑒於採用傳聞證據排除法則之重要理由之一，係因
    傳聞證據未經當事人之反詰問予以覈實，若當事人願放棄對
    原供述人之反對詰問時，原則上即可承認該傳聞證據之證據
    能力，而揆諸我國刑事訴訟法第159 條之5 之立法理由，除
    參照前述傳聞證據排除法則之基本法理外，亦參考日本刑事
    訴訟法第326 條之立法例，查日本刑事審判實務之運作，有
    關檢察官及被告均同意作為證據之傳聞書面材料或陳述，可
    直接援引該國刑事訴訟法第326 條作為傳聞例外之法律依據
    ，僅在檢察官與被告不同意之情況下，乃須根據其他傳聞例
    外規定俾以斟酌該等書面材料或陳述是否具有證據能力，在
    當事人間無爭執之案件中，傳聞證據基本上均可依據前引規
    定提出於法院使用。據此，我國刑事訴訟法第159 條之5 之
    適用應可作同上之解釋。本案告訴人甲○○、庚○○、被告
    戊○、丁○○於警詢、偵查中，就同案被告丁○○、戊○本
    案犯行部分所為之供述及警繪道路交通事故調查表、現場圖
    等審判外書面陳述，亦屬於傳聞證據，惟公訴人、被告及其
    辯護人就前開審判外陳述之證據能力，於本院準備程序中表
    示無意見，且迄於言詞辯論終結前亦未再聲明異議，而本院
    審酌前揭陳述作成及該等道路交通事故調查表、現場圖製作
    時之情況，核無違法取證及證明力明顯過低之瑕疵，亦認為
    以之作為證據為適當，故依諸上開規定及說明，有關上開被
    告以外之人於審判外之陳述及前引診斷證明書是否屬於傳聞
    之例外，無庸先行考量刑事訴訟法第159 條之1 第2 項、第
    159 條之2 至第159 條之4 等規定，得逕依同法第159 條之
    5 規定作為證據。
二、臺灣省臺北縣區車輛行車事故鑑定委員會95年3 月14日北縣
    鑑字第0955180177號函附鑑定意見書，係該委員會受檢察機
    關之概括授權囑託，針對本件車禍原因所出具之書面鑑定報
    告，依刑事訴訟法第159 條之1 第1 項立法理由說明及第同
    法208 條第1 項、第206 條第1 項規定，具有證據能力。
三、法務部法醫研究所所為之94醫鑑字第2090號鑑定書（見94年
    度相字第1537號卷〈下稱相驗卷〉第94至103 頁），性質上
    雖屬被告以外之人於審判外之書面陳述，但法醫研究所乃係
    鑑定機關，於偵查中經檢察官之囑託而為鑑定，依刑事訴訟
    法第206 條第1 項之規定，本得以書面之方式報告，屬於法
    定之傳聞例外情形，固亦屬被告以外之人於審判外之書面陳
    述，惟此均經被告、辯護人迄本院言詞辯論終結前亦未聲明
    異議，復經本院審酌前開書面陳述作成時之情況，係醫師基
    於專業知識所作成，具有相當之中立性，且與被害人陳佳伶
    死亡原因之待證事項具有相當關聯性，認為適當，依刑事訴
    訟法第159 條之5 第1 項規定，應有證據能力。
貳、實體部分：
甲、被告丁○○部分：
一、認定事實所憑之證據及理由
(一)、訊據被告丁○○於本院審理中對上開時地，因疏未注意車前
    狀況，隨時採取必要之安全措施，並與陳佳伶所騎乘前車之
    間，保持隨時可以煞停之距離，貿然前行，致其雖見陳佳伶
    所騎乘機車煞停於左前方，然其所騎乘機車車頭左側仍遽行
    撞擊陳佳伶騎乘機車後車尾，陳佳伶人車因之向左傾倒，頭
    部緊貼戊○所駕駛油罐車右後第1 外輪，嗣因戊○所駕駛油
    罐車仍續前行，陳佳伶頭部因失去依靠，且重力向下，隨遭
    油罐車右後第2 外輪碾壓陳佳伶頭、頸部、左肢體致腦漿溢
    出、中樞神經休克而死亡等情坦認不諱，與證人即告訴人甲○○、庚○○所述案發前被害人陳佳伶情形，證人乙○○、
    己○○、丙○○於本院審理中證述案發後所見車禍現場情形
    、車禍現場目擊證人即同案被告戊○於警詢、偵查、本院審
    理中證述、結證所見案發過程，核無不合。而被害人陳佳伶
    業因本件車禍碾壓頭、頸部、左肢體致腦漿溢出、中樞神經
    休克而死亡，亦經臺灣板橋地方法院檢察署檢察官督同檢驗
    員相驗屬實，製有勘驗筆錄、相驗屍體證明書、驗斷書及相
    相驗照片等在卷可憑。另被害人陳佳伶經法務部法醫研究所
    法醫師解剖時所見外傷狀況為：(一)皮膚外表：1.左頸部有12
    乘10公分擦挫傷。2.左胸由正中線向左至左肩峰有20乘10公
    分擦挫傷。3.左肩胛區有20乘10公分擦挫傷。(二)頭部：1.頭
    顱骨粉碎性骨折，顱底部外露達無完整頭顱骨之骨骼狀，顱
    底基部僅存少許枕骨於後枕骨區，並與頸椎分離。腦漿溢出
    殆盡，頭顱與脊椎脫離。2.顏面骨粉碎狀骨折，已無完整顏
    面骨形狀。3.上顎骨粉碎狀骨折，已無完整上顎骨形狀。4.
    下顎骨右側尚存，左下齒槽有粉碎狀骨折。(三)頸部：1.左耳
    以下7.5 公分，頸椎明顯出血，左側頸部肌肉，左亞當軟骨
    有出血。2.左鎖骨外緣骨折，左肱骨頭脫位，肩胛骨有骨折
    性脫位。(四)胸部：1.左前胸有出血，第1 至第4 左肋骨有骨
    折，左胸有鏈枷式骨折。2.左肺門有出血，左肺上、下葉均
    有血腫塊，各為6 公分及8 公分直徑。3.左、右肋膜囊積血
    各為300 及100 西西。(五)四肢：1.左鷹嘴之左橈、左尺骨近
    端有骨折性脫位。2.雙下足乘垂足狀。法醫並依解剖、顯微
    鏡觀察結果、毒物化學檢驗判明死者之死亡機轉為中樞神經
    休克，死亡原因為遭車輪輾壓頭、頸部、左肢體致腦漿溢出
    、中樞神經休克而死亡等情，亦有前揭法務部法醫研究所94
    醫鑑字第2090號鑑定書在卷可參，足見陳佳伶確因頭、頸部
    、左肢體遭車輪輾壓，致腦漿溢出、中樞神經休克而死亡無
    疑。
(二)、按汽車在同一車道行駛時，除擬超越前車外，後車與前車之
    間應保持隨時可以煞停之距離。汽車行駛時，駕駛人應注意
    車前狀況及兩車併行之間隔，並隨時採取必要之安全措施。
    道路交通安全規則第94條第1 、3 項規定甚明。查本件車禍
    事故當時，天候晴、日間自然光線、路面狀態乾燥、無缺陷
    、無障礙物、視距良好等情，有前開警繪道路交通事故調查
    表、現場圖在卷可參。核諸被告丁○○於警詢中自承事故發
    生前，普重機車LLW-813 號駕駛人有煞車，其見狀立即採取
    煞車的動作，並向右閃避但仍來不及，就與普重機車LLW-81
    3 號發生碰撞，其機車車頭左側與普重機車LLW-813 號車尾
    發生碰撞，碰撞後普重機車LLW-813 號駕駛人就往油罐車的
    方向（左側）倒，此時看到死者的頭部先碰到油罐車右後輪
    之後，死者的頭部又卡進右後輪2 輪之間，被右後輪壓過，
    因而肇事等語在卷（見偵查卷第4 頁），顯見被告丁○○當
    時並未與陳佳伶所騎乘前車之間，保持隨時可以煞停之距離
    。又茍其確實注意車前狀況，隨時採取必要之安全措施，亦
    不致由後追撞陳佳伶人車，致使陳佳伶向左傾倒後復遭被告
    戊○所駕油罐車右後第2 外輪輾過頭、頸部、左肢體致腦漿
    溢出、中樞神經休克而死亡等情，俱可認定，被告丁○○顯
    有疏未注意車前狀況及與前車之間保持隨時可以煞停距離，
    即貿然前行之過失，而其過失行為與被害人陳佳伶死亡結果
    間，有相當因果關係，亦甚明確，被告丁○○自應就被害人
    因其過失行為死亡之結果負責。是被告丁○○本件過失致人
    於死之事證明確，其犯行堪以認定。
二、新舊法比較：
    本案被告丁○○行為後，刑法及其施行法業於95年7 月1日
    修正施行，關於新舊法律變更之比較適用，原則上應就罪刑
    有關之共犯、未遂犯、想像競合犯、牽連犯、連續犯、結合
    犯，以及累犯加重、自首減輕暨其他法定加減原因（如身分
    加減）與加減例等一切情形，綜其全部罪刑之結果而為比較
    （最高法院95年第8 次會議關於中華民國刑法94年修正施行
    後之法律比較適用決議第4 點第4 小點參照），茲就此次修
    法與被告丁○○本案罪刑相關者，析述如下：
(一)、刑法第2 條：
    修正後刑法第2 條第1 項規定，已將新舊法律適用之「從新
    從輕」原則，改採「從舊從輕」原則，而此規定僅係規範行
    為後法律變更所生新舊法律比較適用之準據法，並非實體刑
    罰法律，自不生行為後法律變更之比較適用之問題，應逕行
    適用新法第2 條第1 項之規定，為「從舊從輕」之比較。
(二)、刑法第33條第5款罰金刑最低額之規定：
    修正後刑法第33條第5 款規定「罰金：新臺幣一千元以上，
    以百元計算之。」與修正前刑法第33條第5 款規定「罰金：
    一元以上。」不同。比較新舊法結果，以舊法較有利於行為
    人，故依刑法第2 條第1 項前段規定，本案關於過失致死之
    法定刑罰金部分，自應適用行為時之法律即修正前刑法第33
    條第5 款規定決定其罰金之法定刑。
(三)、刑法第41條第1項前段關於易科罰金之規定：
    依修正前刑法第41條第1 項及廢止前罰金罰鍰提高標準條例
    第2 條之規定，應以銀元3 百元即新臺幣9 百元折算1 日，
    惟若依修正後刑法第41條第1 項前段（原罰金罰鍰提高標準
    條例第2 條已同時刪除）之規定，應以新臺幣1 千元、2 千
    元或3 千元折算1 日，二者相較之下，應以修正前之規定較
    有利於被告。
(四)、刑法第62條關於自首之規定
    修正前刑法第62條前段原規定：「對於未發覺之罪自首而受
    裁判者，減輕其刑。」即修正前刑法關於自首之法律效果，
    係「必」減輕其刑；而修正後刑法第62條前段則規定：「對
    於未發覺之罪自首而受裁判者，得減輕其刑。」亦即修正後
    刑法關於自首之法律效果，已改為僅「得」減輕其刑。本件
    被告丁○○行為及自首之時間，均係於刑法修正施行前，自
    有比較新舊法之必要，經比較新舊法之結果，修正後之規定
    ，並未較有利於被告。
(五)、經綜合比較前述各項法律變更之結果後，本案因修正後之規
    定並未對被告丁○○更為有利，依據修正後刑法第2 條第1
    項前段，應一體適用修正前刑法之規定。
三、應適用之法律、科刑審酌事由：
(一)、核被告丁○○所為，係犯刑法第276 條第1 項之過失致人於
    死罪。其於肇事後，報案人或勤務指揮中心轉來之資料未報
    明肇事人姓名，處理人員前往現場處理時在場，在其犯罪未
    被發覺前，承認肇事，接受警方詢問，有臺北縣政府警察局
    板橋分局道路交通事故肇事人自首情形紀錄表乙紙在卷可佐
    （見相驗卷第20頁），是被告丁○○前開行為，符合自首之
    要件，應依修正前刑法第62條前段規定減輕其刑。
(二)、爰審酌被告丁○○本件車禍事故過失之情節，及犯後坦承犯
    行，頗有悔意之態度等一切情狀，量處如主文所示之刑，以
    資懲儆。又被告丁○○前於86年間，即因過失致死案件，經
    臺灣板橋地方法院檢察署檢察官認其犯後坦承犯行、肇事後
    積極與被害人之妻韓素珠協議並達成和解，復經韓素珠表明
    不欲追究之意等情，參酌刑法57條所列事項，認以不起訴處
    分為適當，於87年3 月27日，以87年度偵字第6487號為不起
    訴處分確定，且其未曾受有期徒刑以上刑之宣告等情，有卷
    附之前開不起訴處分書、臺灣高等法院被告前案紀錄表乙紙
    可考，丁○○並已與告訴人達成和解（然並未免除丁○○與
    戊○之全部連帶債務），有丁○○之陳報狀所附和解書附於
    本院卷為憑，則其本件雖不構成累犯，然顯見其仍不知戒慎
    ，本院因認前開對其所宣告之刑，尚無併行諭知緩刑之必要
    ，併此敘明。
乙、被告戊○部分：
(甲)、有罪部分
一、認定事實所憑之證據及理由：
    訊據被告戊○固坦認其於前開時地，因所駕駛油罐車右後第
    2 外輪碾壓陳佳伶頭、頸部、左肢體致陳佳伶腦漿溢出、中
    樞神經休克而死亡乙節不諱，然矢口否認有何業務過失致人
    於死犯行，辯稱：其當時行經案發地點處乃直行前進，並無
    未注意兩車併行距離即逕將油罐車右偏行駛情形，且當時並
    無停車再開，係在已駕油罐車離開機車追撞事故地點，駛至
    溪崑國中前時，因欲向右偏駛以利往樹新路方向時，始暫停
    讓右側機車先行，俟右側機車淨空後再右偏行駛，斯時，方
    從右後視鏡看到2 部機車發生追撞車禍，惟因其自認車禍與
    之無關，方續前行離去云云。然查：
(一)、被告丁○○，因前開過失情事致追撞前車之陳佳伶，使之向
    左傾倒，頭部緊貼戊○所駕駛油罐車右後第1 外輪，嗣因戊○所駕駛油罐車仍續前行，陳佳伶頭部因失去依靠，且重力
    向下，隨遭油罐車右後第2 外輪碾壓陳佳伶頭、頸部、左肢
    體致腦漿溢出、中樞神經休克而死亡等情，經同案被告丁○○供述如前，併有前揭法務部法醫研究所94醫鑑字第2090號
    鑑定書在卷可憑；而於本件案發當日，員警查獲被告戊○及
    其所駕油罐車後，於被告戊○所駕駛前開油罐車右後第2 外
    輪處，發現2 處疑似血跡，經以血跡棉棒採集包裝後送內政
    部警政署刑事警察局法醫室鑑驗結果，該等血跡棉棒DNA 與
    被害人陳佳伶DNA-STR 型別相同，該型別在臺灣地區中國人
    分布機率預估為1.51×10（-18 次方），亦有偵查卷附臺北
    縣政府警察局板橋分局轄內陳佳伶車禍死亡案勘查報告暨所
    附採證相片、勘查採證同意書、刑事案件證物採驗紀錄表、
    內政部警政署刑事警察局94年12月29日刑醫字第0940177803
    號鑑驗書等在卷可憑（見偵查卷第123 至160 、184 至190
    頁），且為被告戊○所是認，是於前開時地，被害人陳佳伶
    遭被告丁○○追撞，往左側傾倒，復遭被告戊○所駕駛油罐
    車右後第2 外輪，碾壓頭、頸部、左肢體致陳佳伶腦漿溢出
    、中樞神經休克而死亡等情，首堪認定。
(二)、被告戊○雖辯稱當時行經案發地點處乃直行前進，並無未注
    意兩車併行距離即逕將油罐車右偏行駛之過失云云，然查：
、本案車禍肇事地點亦即臺北縣板橋市○○路○ 段36巷5 之13
    號前，乃單向車道，若由肇事地點往北行，則平面道路即將
    由一線車道變為二線車道（直行往北乃上高架橋，往右則為
    樹新路），即本案車禍地點路段實呈現一似漏斗狀展開之平
    面道路，肇事地點位於漏斗狀道路之漏斗口處等情，有卷附
    現場相片在卷可憑（見相驗卷第26頁）；又在本案車禍肇事
    地點前，即址設臺北縣板橋市○○路○ 段36巷5 之13號飛碟
    早餐店之老闆乙○○於本院審理中結證稱：車禍事故就發生
    其店前，案發現場距離要轉樹新路的彎約15公尺等語在卷（
    見本院95年11月22日審理筆錄）；參核被告戊○所駕前開油
    罐車，車長810 公分、車寬250 公分乙節，亦據被告戊○於
    本院審理中提出前開油罐車之汽車新領牌照登記書在卷可憑
    ，被告戊○並自承車禍當時行向係欲往樹新路，則以戊○駕
    駛長達8.1 公尺之油罐車，車身甚為龐大，車輛動向所需預
    留之空間、時間，自較一般小客車為多，其行經距離其右前
    方行向所在之樹新路僅剩約2 個車身不到（15公尺）之漏斗
    狀道路漏斗口處本案車禍地點，應已有右偏行駛現象，否則
    戊○所駕油罐車將因直行上高架橋而無法達其往樹新路之行
    向甚明。
、況被害人陳佳伶乃因被告戊○所駕油罐車於行經案發地點時
    有右偏行駛現象，致行駛於油罐車右側之陳佳伶人車無法保
    持平衡，車身搖擺不定而煞車，行駛於陳佳伶後方之丁○○
    ，亦因未注意車前狀況，隨時採取必要之安全措施，並與陳
    佳伶所騎乘前車之間，保持隨時可以煞停之距離，因而由後
    追撞陳佳伶，使之向左傾倒，遭戊○所駕油罐車右後第2 外
    輪碾壓頭、頸部、左肢體致腦漿溢出、中樞神經休克而死亡
    等情，迭經現場目擊證人即同案被告丁○○於警詢中證稱：
    肇事前我駕駛普重機（GCM-103 號）沿浮洲橋下橋後行駛大
    觀路3 段往迴龍的方向，我行駛於車道右側，當時有1 輛油
    罐車（GP─980 號）行駛於我車的左前方，我車的位置位於
    油罐車的車尾的位置約與油罐車車尾平行，普重機車LLW-81
    3 號當時行駛於油罐車GP─980 號的右側約在右後輪的前方
    ，我車距離普重機車LLW-813 號車後方約1 輛機車的距離，
    碰撞前我先看見油罐車GP─980 號有先往右偏行駛的動作，
    此時普重機車LLW-813 號發生不穩的情形（車身左右搖晃）
    ，油罐車與普重機車LLW-813 號有無發生碰撞我沒有看到，
    此時普重機車LLW-813 號因為行駛的路線被油罐車GP─980
    號影響到所以普重機車LLW-813 號有煞車，我見狀立即採取
    煞車的動作，並向右閃避但仍來不及，就與普重機車LLW-81
    3 號發生碰撞，我車的車頭左側與普重機車LLW-813 號車尾
    發生碰撞，碰撞後普重機車LLW-813 號駕駛人就往油罐車的
    方向（左側）倒，此時我看到死者的頭部先碰到油罐車右後
    輪之後，死者的頭部又卡進右後輪2 輪之間，被右後輪壓過
    ，因而肇事等語（見偵查卷第4 頁）。於94年11月16日檢察
    官相驗被害人屍體之偵查中證稱：當時我是駕駛GCM-103 號
    ，我是騎在死者的右後方，距有1 機車的車距，我的車子和
    油罐車的車尾平行，我的機車車頭和油罐車車尾平行，油罐
    車有些微向右偏，死者在油罐車的右方有被擠到，死者當時
    在油罐車的車輪右後方，所以後來死者重心不穩所以和我相
    撞，我的機車前輪的左側撞到他機車的後方等語（見偵查卷
    第48、49頁）。於檢察官94年11月30日偵查中結證稱：我騎
    機車行駛在油罐車的右後方，而死者是騎在我的左前方，死
    者騎在油罐車的右後車輪和車尾中間，是在油罐車和我的中
    間，我有看見油罐車有點向右偏，而死者有為閃避油罐車，
    而向右偏，剛好閃到我前面的車道，所以死者有點重心不穩
    ，死者就緊急煞車，我就煞車不及，所以我的機車車頭有撞
    到死者的機車的車尾，所以死者跟我都有倒下，死者往油罐
    車的方向倒，而當時油罐車有停下來，而死者倒下在油罐車
    編號26（相片）號的輪子的右邊旁邊，而我正要起身時，看
    見油罐車有啟動，死者的頭就掉在油罐車後面2 個輪子的中
    間，（編號26相片），而油罐車當時剛起步，後面的輪子就
    壓過死者，我不知油罐車知不知死者有倒下的情形等語（見
    偵查卷第73頁）。顯見被告戊○駕車行經案發地點確有向右
    偏駛以便朝樹新路方向行進，然卻疏未注意兩車併行之間隔
    即逕右偏行駛，致行駛於油罐車右側之陳佳伶人車無法保持
    平衡，車身搖擺不定而煞車，復遭丁○○由後追撞因而向左
    側傾倒後，被戊○所駕油罐車右後第2 外輪碾壓頭、頸等部
    位死亡無疑，被告前開辯稱行經案發地點乃直線前進並無右
    偏行駛，並無未注意兩車併行距離即逕自右偏行駛之過失云
    云，容係飾卸之詞，不足採信。
、參酌本件車禍事故經送臺灣省臺北縣區車輛行車事故鑑定委
    員會鑑定相關肇事因素，該委員會亦認沿浮洲橋下平面道路
    往樹新路方向行駛之車輛，行經此肇事地點時，均有右偏行
    駛之情形，此有該委員會前開95年3 月14日北縣鑑字第0955
    180177號函暨所附鑑定意見書在卷可參（見偵查卷第229 頁
    ），益徵被告戊○駕車行經肇事路段，確有右偏行駛情事無
    疑。
、至同案被告丁○○雖於本院審理中稱：之前有講過卡車有右
    偏的情形，但其不確定，大概是路的關係吧，因為當時我們
    的行向是愈往前方愈窄，所以才會講卡車有右偏的情形等語
    ，然被告戊○行經案發地點應有右偏行駛情事，事證如前，
    尚無從以丁○○於本院審理中更易稱不確定戊○有無右偏行
    駛之不確定供述，執為有利於戊○並無此部份過失情節之認
    定。
(三)、被告戊○雖復辯稱行經車禍事故當地並無停車再開，係在已
    駕油罐車離開機車追撞事故地點，駛至溪崑國中前時，因欲
    向右偏駛以利往樹新路方向時，始暫停讓右側機車先行，俟
    右側機車淨空後再右偏行駛，斯時，方從右後視鏡看到2 部
    機車發生追撞車禍，惟因其自認車禍與之無關方續前行離去
    云云。然查：
、戊○所駕前開油罐車之右後第1 外輪與右後第2 外輪間，間
    距僅32公分，有偵查卷附臺北縣政府警察局板橋分局轄內陳
    佳伶車禍死亡案勘查報告暨所附相片在卷可憑，據此，茍陳
    佳伶遭追撞往左側傾倒時，戊○所駕油罐車仍續前行中，則
    以戊○所駕前開油罐車右後第1 外輪與右後第2 外輪間，僅
    32公分之間距距離，陳佳伶頭部仍能捲入前開油罐車右後第
    1 外輪與右後第2 外輪間，復遭右後第2 外輪輾過之可能，
    機率實微乎其微，被告前開辯稱當時車輛行進中，並無暫停
    再開云云，已難遽信。
、況即便被告戊○於警詢中亦明確供稱：我於94年11月16日7
    時許，駕駛營大貨車GP─980 號車於板橋市○○路○ 段36巷
    5 之13號前（溪崑國中左側），我由右邊照後鏡看到2 部機
    車發生事故。肇事前我駕駛營大貨車GP─980 號車沿浮洲橋
    下平面道路行駛板橋市○○路○ 段往樹新路的方向行駛，我
    行駛於車道左側，因當時右側有很多機車在行駛，因當時前
    方車輛很多造成塞車，所以我的車輛當時是暫停於車道上，
    當我起步繼續往前行駛前，我看了右照後鏡，發現我車右側
    後方的位置有2 部機車發生追撞，我看到前方的機車駕駛人
    （穿白色衣服）向左側倒地，機車駕駛人倒地時離我營大貨
    GP─980 號車右側後方約2 公尺，此時我並無發現行車狀態
    有不規則的震動或跳動或左右搖晃的情形，所以我認為與我
    駕駛之營大貨GP─980 號車無關，於是我繼續向前往樹新路
    行駛等語（見相驗卷第8 頁）。於94年11月16日檢察官相驗
    被害人屍體之偵查中供稱：我沒有撞到死者，當時我的時速
    因塞車約不到5 公里，當時我看我右側後方有機車有穿白色
    衣服的人，向左側跌倒，因我看見後面有1 機車撞到他，他
    整個人飛起來，人沒有和機車連在一起，撞死者的機車時速
    我不知道，當時有塞車，我當時右邊都是機車沒有辦法閃避
    。穿白色衣服的人倒下，我當時沒什麼感覺，沒有感覺有被
    碰撞。當時我看見死者是在我車子的保險桿後方，後來他被
    撞有飛起來，後來我就走了，所以沒有注意他在我車的右後
    車輪等語（見相驗卷第49頁）。於檢察官94年11月30日偵查
    中供稱：當時塞車，我有看見死者有在我車右後方，我當時
    是往樹新路方向走，我起步時，我看右視鏡有機車擦撞有一
    穿白衣服的人往左邊倒，是往我車方向倒，他是倒在我車子
    的右後方，但我看不見是否是丁○○撞的，因他們都戴安全
    帽，我起步時不知有壓到人，且若我有壓到人，應會有人攔
    下我等語（見相驗卷第73頁），依被告戊○前開警詢、偵查
    中供述，顯見本件車禍事故前，戊○所駕油罐車確曾因前方
    塞車暫停於本件車禍事故地點即臺北縣板橋市○○路○ 段36
    巷5 之13號前之車道上甚明，益見被告戊○前開辯稱車禍事
    故當時所駕油罐車行進中，並無暫停再開云云，顯係事後卸
    責之詞，不足採信。
、又依被告戊○前開警詢、偵查中供述，其既可清楚描述於暫
    停前開事故地點後，車輛起步前，由照後鏡目擊陳佳伶、丁○○發生追撞事故，致陳佳伶向左側傾倒的過程，並強調目
    擊前開車禍事故後仍起步續行之原因，乃因車輛起步時並無
    發現有何車輛壓到異物之震動感，方繼續前行，及當時因油
    罐車右邊都是機車沒有辦法閃避。穿白色衣服的陳佳伶倒下
    ，當時沒什麼感覺，沒有感覺有被碰撞等因素，方於暫停後
    仍行前駛，顯見戊○乃全程目擊陳佳伶、丁○○追撞事故以
    致倒地之過程甚明，而被告戊○於本院審理中亦自承照後鏡
    所看到的畫面與實際畫面會有落差等語（見本院95年9 月11
    日審理筆錄），顯見戊○對由後視鏡所見與實際路況可能有
    若干差距，其於本件車禍事故當時，因前方車多而暫停，併
    自所駕駛油罐車右側後視鏡目擊油罐車右後側發生丁○○追
    撞陳佳伶人車，陳佳伶並向左側即油罐車右後方位傾倒之車
    禍事故各情，顯有認識，詎其對此發生於週遭之車禍事故，
    竟疏未立即停駛，以免發生其照後鏡所見上情，實為陳佳伶
    車禍傾倒後，頭部已緊貼油罐車右後第1 外輪，若戊○所駕
    油罐車仍續前行，將致陳佳伶頭部因失去依靠，且重力向下
    遭油罐車右後第2 外輪輾過情事，逕自認定陳佳伶人車倒地
    處與油罐車間，應尚存有相當距離因而起步繼續行駛，致油
    罐車右後第2 外輪碾壓陳佳伶頭、頸部、左肢體致腦漿溢出
    、中樞神經休克而死亡，被告戊○顯有過失，亦甚明確，其
    辯稱並無過失云云，容無足取。
(四)、至臺灣省臺北縣區車輛行車事故鑑定委員會95年3 月14日北
    縣鑑字第0955180177號函暨所附鑑定意見書，雖認戊○駕駛
    營業大貨車無肇事因素，經覆議後，臺灣省車輛行車事故覆
    議鑑定委員會於95年6 月26日以府覆議字第0950100410號函
    暨所附鑑定意見亦認本件車禍肇事案，經研議結論照原鑑定
    意見，有前開偵查卷附之臺灣省臺北縣區車輛行車事故鑑定
    委員會95年3 月14日北縣鑑字第0955180177號函暨所附鑑定
    意見書，被告戊○於本院審理中所提出之臺灣省車輛行車事
    故覆議鑑定委員會95年6 月26日府覆議字第0950100410號函
    暨所附鑑定意見在卷可參，然戊○於車禍事故當時有疏未注
    意兩車併行距離即逕自右偏行駛、明知由後視鏡所見與實際
    路況可能有若干差距，竟疏未注意及此，逕自依其由照後鏡
    所見內容認陳佳伶人車倒地處與油罐車間，應尚存有相當距
    離，而未立即停駛，並起步前行，致油罐車右後第2 外輪碾
    壓陳佳伶頭、頸部、左肢體致腦漿溢出、中樞神經休克而死
    亡，被告戊○顯有前開過失，事證業如上述，前開鑑定機關
    疏未審酌及此，遽認被告戊○駕駛營業大貨車無肇事因素云
    云，容有誤會，併此敘明。
(五)、按汽車行駛時，駕駛人應注意兩車併行之間隔，並隨時採取
    必要之安全措施。道路交通安全規則第94條第3 項定有明文
    。查本件車禍事故地點當時，天候晴、日間自然光線、路面
    狀態乾燥、無缺陷、無障礙物、視距良好等情，業如前述，
    則被告戊○於車禍事故前，並無不能注意前開規定情事無疑
    ，其竟未注意兩車併行距離逕自右偏行駛，致行駛於其右側
    之陳佳伶車行不穩煞車，復遭其後之丁○○追撞向左傾倒，
    戊○復疏未注意由後視鏡所見與實際路況可能有若干差距，
    逕自認定依其後照鏡所見陳佳伶倒地處與油罐車間應存有相
    當距離，因而仍於暫停後起步前駛，並輾過陳佳伶頭、頸等
    部位致生陳佳伶死亡之結果，被告戊○顯有前開過失，而其
    過失行為與被害人陳佳伶死亡結果間，有相當因果關係，亦
    甚明確，被告戊○自應就被害人因其過失行為死亡之結果負
    責。是被告戊○本件過失致人於死之事證明確，其犯行堪以
    認定。
二、應適用之法律、科刑審酌事由：
(一)、按被告戊○係以駕駛大貨車為業，乃從事駕駛業務之人，是
    核其本件如事實欄所述之行為，係犯刑法第276 條第2 項之
    業務過失致人於死罪。
(二)、爰審酌本件車禍事故肇因於被告戊○疏未注意兩車併行距離
    即逕自右偏行駛，致行駛於其右側之陳佳伶車行不穩煞車，
    方復遭亦有如事實欄所述過失之丁○○追撞後向左傾倒，而
    以戊○自承駕駛經驗30幾年，對由照後鏡所見與實際路況可
    能有若干差距，亦知之甚詳，詎其對此發生於週遭之車禍事
    故，竟逕自草率依其由照後鏡所見內容認陳佳伶人車倒地處
    與油罐車間，應尚存有相當距離，而未立即停駛，並起步前
    行，茍其於車禍事故當時，能立即停駛，即不致生此慘劇之
    過失情節，及其犯後飾詞否認犯行，未見悔意，兼衡其素行
    、生活狀況、智識程度、且迄未與告訴人達成民事賠償之和
    解等一切情狀，量處如主文所示之刑，以示儆懲。
(乙)、無罪部分：
一、公訴意旨略以：被告戊○於前開時地肇事後，竟枉顧受傷之
    陳佳伶，未照護陳佳伶，旋逕行駕駛上開交通工具逃逸，經
    警循線查獲上情，並扣押上開車牌號碼GP─980 號油罐車，
    因認被告戊○另涉犯刑法第185 條之4 肇事逃逸罪嫌。
二、按犯罪事實應依證據認定之，無證據不得認定犯罪事實；又
    不能證明被告犯罪者，應諭知無罪之判決，刑事訴訟法第15
    4 條第2 項、第301 條第1 項分別定有明文。又認定不利於
    被告之事實，須依積極證據，茍積極證據不足為不利於被告
    事實之認定時，即應為有利於被告之認定，更不必有何有利
    之證據，有最高法院40年臺上字第86號、30年上字第816 號
    判例可資參照。而認定犯罪事實所憑之證據，無論為直接證
    據或間接證據，其為訴訟上之證明，須於通常一般之人均不
    致於有所懷疑，而得確信其為真實之程度者，始得據之為有
    罪之認定，倘其證明尚未達到此一程度，而有合理性懷疑之
    存在時，即無從為有罪之確信，亦有最高法院76年臺上字第
    4986號判例可資參酌。
三、經核公訴人認被告戊○涉犯刑法第185 條之4 肇事逃逸罪嫌
    ，係以同案被告丁○○證述車禍事故後，戊○仍續駕車前行
    ，嗣經由他人記下戊○所駕駛油罐車車牌號碼始循線查獲戊○到案等為其主要論據。
四、訊據被告戊○固坦承於車禍事故後仍續前行離去之事實，惟
    堅決否認有肇事逃逸犯行，辯稱：當時因不認為車禍事故與
    己有關，方行離去，並無肇事逃逸之故意等語。經查：
(一)、被告戊○乃因未注意兩車併行距離逕自右偏行駛，致行駛於
    其右側之陳佳伶車行不穩煞車，陳佳伶復遭其後之丁○○追
    撞向左傾倒，戊○併疏未注意由後視鏡所見與實際路況可能
    有若干差距，逕自認定依其後照鏡所見陳佳伶倒地處與油罐
    車間應存有相當距離，因而仍於暫停後起步前駛，並輾過陳
    佳伶頭、頸等部位致生陳佳伶死亡之結果，事證業如前述，
    被告戊○既係因誤判前開照後鏡所見與實際路況落差之過失
    方行起步前行肇生本件事故，則於其起步前行離去車禍事故
    現場時，戊○主觀上顯認其與該車禍事故無關，是被告戊○
    辯稱當時因不認為車禍事故與己有關，方行離去，並無肇事
    逃逸之故意等語，尚無悖事理，可以採信。
(二)、參酌被告戊○所駕駛前開油罐車，車重11.50 公噸、載重9.
    5 公噸，總重21.00 公噸，而車禍事故當時，戊○甫自中國
    石油股份有限公司煉製事業部桃園煉油廠儲運組第一灌裝工
    廠載滿9KL 之油量出發，途經肇事地點後往樹新路方向行駛
    等情，經戊○供述在卷，且據其於本院審理中提出前開油罐
    車之汽車新領牌照登記書、自動裝油紀錄單在卷可參，則以
    戊○所駕駛前開油罐車車身甚重，而人體頭頸等部位均非型
    大堅硬之物，戊○駕駛車身甚重之油罐車前行，於車輪輾壓
    陳佳伶頭、頸等部位之際，車身應無因之搖晃顛陂之情，即
    戊○亦無可能發現前開所駕油罐車輾壓陳佳伶頭、頸部部位
    之車禍肇事情節；而同案被告丁○○於本院審理中亦供稱：
    車禍事故當時並未見有人追逐戊○所駕油罐車，欲阻止戊○
    離去等語（見本院95年9 月11日審判筆錄），則被告戊○駕
    車離去車禍事故現場時，因無人追逐告知肇事方始離去，其
    無肇事逃逸之故意，亦可認定。
五、綜上，被告戊○辯稱並無肇事逃逸故意等語，容非無據，可
    以採信，尚無從以其於車禍肇事後逕自駕車離去，遽認被告
    戊○有何肇事逃逸犯行，公訴人所舉證據，尚不足以證明被
    告戊○有此部分犯行，此外，復查無其他積極證據足認被告
    戊○確有肇事逃逸犯行，不能證明其有此部分之犯罪，爰依
    前開法條、最高法院判例，就此部分為其無罪判決之諭知。
據上論斷，依刑事訴訟法第299 條第1 項前段、第301 條第1 項
，刑法第2 條第1 項、第276 條第1 項、第276 條第2 項、第41
條第1 項前段（修正前）、第62條前段（修正前），罰金罰鍰提
高標準條例第1 條、同條例第2 條（廢止前），判決如主文。
本案經檢察官郭季青到庭執行職務。
中　　華　　民　　國　　96　　年　　1 　　月　　10　　日
            臺灣板橋地方法院交通法庭
                審判長法  官  許必奇
                      法  官  曾正耀
                      法  官  陳明偉
以上正本證明與原本無異
如不服本判決應於送達後10日內向本院提出上訴狀
                      書記官　陳慧儷
中　　華　　民　　國　　96　　年　　1 　　月　　10　　日
中華民國刑法第276條第1項、第2項
（過失致死罪）
因過失致人於死者，處 2 年以下有期徒刑、拘役或 2 千元以下
罰金。
從事業務之人，因業務上之過失犯前項之罪者，處 5 年以下有期
徒刑或拘役，得併科3千元以下罰金。
